【裁判字號】    99,上易,186
【裁判日期】    990929
【裁判案由】    侵權行為損害賠償
【裁判全文】
臺灣高等法院高雄分院民事判決         99年度上易字第186號
上  訴  人  庚○○
            丑○○○○○股份有限公司
法定代理人  己○○
共      同
訴訟代理人  辛○○
被 上訴 人  乙○○
            甲○○
共      同
法定代理人  丙○○
兼  共  同
訴訟代理人  戊○○
                        號
被 上訴 人  丁○○○
上列當事人間請求侵權行為損害賠償事件，上訴人對於民國99年
4 月27日臺灣屏東地方法院98年度訴字第491 號第一審判決提起
上訴，本院於99年9月15日言詞辯論終結，判決如下：
    主  文
原判決關於命上訴人連帶給付被上訴人戊○○超過新台幣拾萬
仟貳佰捌拾元；連帶給付被上訴人乙○○超過新台幣新台幣貳
拾萬貳仟貳佰柒拾元；連帶給付被上訴人甲○○超過新台幣貳拾
萬貳仟佰拾貳元；連帶給付被上訴人丁○○○超過新台幣貳
拾陸萬陸仟貳佰陸拾壹元等本息部分，暨該部分假執行之宣告，
並訴訟費用（除確定部分外）之裁判，均廢棄。
上開廢棄部分，被上訴人在第一審之訴及假執行之聲請均駁回。
其餘上訴駁回。
第一審（確定部分除外）訴訟費用由被上訴人丁○○○負擔百分
之二十，餘由上訴人連帶負擔。第二審訴訟費用由被上訴人負擔
百分之二十，餘由上訴人連帶負擔。
    事實及理由
一、被上訴人主張：訴外人壬○○於民國97年7 月31日凌晨0 時
    20分許，騎乘車牌號碼癸○○○743 號輕型機車（下稱系爭機車
    ）附載訴外人子○○，沿屏東縣佳冬鄉省道台17線由北向南
    行駛途中，於佳豐路交岔路口（下稱肇事地點），已左轉至
    路中線待轉彎時，詎同向由上訴人庚○○駕駛上訴人丑○○
    ○○○股份有限公司（下稱寅○○○公司）所有車牌號碼卯○
    ○989號大客車（下稱系爭大客車），疏未注意車前狀況及採
    取必要之安全措施，且超速行駛，致煞車不及，而撞擊壬○
    ○騎乘之系爭機車，造成後載之子○○人身彈起，再遭系爭
    大客車第二次撞擊跌落地面，受有左側額顳部挫傷併硬腦膜
    下出血、右側顳部顱骨骨折併出血、胸腹腔重挫傷、骨盆腔
    骨折之傷害，於送醫後不治死亡。按庚○○於行至交岔路口
    時，本應注意車前狀況，隨時採取必要之安全措施，且依當
    時情況並無不能注意之情事，竟疏於注意，導致子○○受傷
    後死亡，顯見庚○○之過失駕駛行為與子○○之死亡間有相
    當因果關係。此外，庚○○因上述行為，涉及業務過失致死
    刑責部分，亦經原審法院以97年度交簡字第1075號（下稱系
    爭刑事）判決有期徒刑3 月確定，自應負損害賠償責任。而
    寅○○○公司為庚○○之雇用人，依法亦應負連帶賠償責任
    。被上訴人戊○○為子○○之胞姊，為子○○死亡，支出必
    要殯葬費用新台幣（下同）333,200 元。被上訴人乙○○、
    甲○○分別為子○○之長女及長男，出生於88年1 月3 日及
    90年9 月22日，自子○○死亡起算至成年止，尚需受扶養期
    間為10年6 月及13年2 月，分別以10年及13年，按97年個人
    綜合所得稅申報扶養親屬免稅額77,000元及扶養義務人包括
    子○○與前其配偶即訴外人丙○○平均負擔，依霍夫曼係數
    表扣除中間利息計算後，乙○○及甲○○各得請求賠償之扶
    養費用為318,714 元及393,282 元。被上訴人丁○○○為子
    ○○之母親，43年3 月23日生，不能維持自己生活，於子○
    ○死亡時，年約54餘歲，依97年台灣地區簡易生命表所示，
    尚有平均餘命30年8 月，以30年，按上述免稅額及扶養義務
    人包括子○○及另二名子女辰○○、戊○○各負擔3 分之1
    ，依霍夫曼係數表扣除中間利息計算後，得請求賠償之扶養
    費用為478,152 元。乙○○、甲○○幼年喪母，頓失依靠，
    精神相當痛苦；丁○○○與子○○母女情深，中年喪女，精
    神亦遭受莫大痛苦，各請求賠償非財產上損害1,000,000 元
    。末者，甲○○、乙○○及丁○○○均依強制汽車責任保險
    受補償375,000 元，於分別扣除補償費後，均得請求上訴人
    連帶賠償損害等情。爰本於民法第184 條第1 項、第188 條
    、第192 條及第194 條侵權行為損害賠償法律關係，聲明：
    上訴人應連帶給付戊○○333,200 元；連帶給付甲○○1,
    018,282 元；連帶給付乙○○943,714 元；連帶給付丁○○
    ○1,103,152 元，及戊○○、甲○○、乙○○部分，均自起
    訴狀繕本送達翌日即98年3 月10日起；丁○○○部分，自變
    更聲明狀繕本送達翌日即99年3 月19日起，均至清償之日止
    ，按年息5%計算之利息。願供擔保，請准宣告假執行。
二、上訴人則以：庚○○對於本件車禍事故並無過失責任。縱有
    過失責任，亦因壬○○騎乘機車違反規定，為肇事主因，應
    負較重過失責任，故應減輕上訴人之過失責任。而壬○○係
    子○○之使用人，依民法第217 條第3 項規定，子○○對於
    壬○○之過失，應負與有過失責任。又被上訴人均係因為子
    ○○死亡而取得權利，亦應承擔子○○之與有過失責任。再
    乙○○、甲○○及丁○○○請求非財產上損害賠償應以每人
    各500,000 元為妥等語置辯，並聲明：被上訴人之訴駁回。
    如受不利判決，願供擔保請准宣告免為假執行。
三、原審認庚○○對於本件事故之發生，應負過失責任，故上訴
    人應負侵權行為連帶損害賠償責任，因而判決上訴人應連帶
    給付戊○○166,600 元；連帶給付乙○○284,357 元；連帶
    給付甲○○321,641 元；連帶給付丁○○○374,076 元，暨
    其中戊○○、乙○○及甲○○請求部分，均自起訴狀繕本送
    達翌日即98年3 月10日起；丁○○○請求部分，則自變更聲
    明狀繕本送達翌日即99年3 月19日起，均至清償之日止，按
    年息5%計算之利息，並駁回被上訴人其餘之訴及假執行之聲
    請，且為附條件准、免假執行之宣告。上訴人就其敗訴部分
    提起上訴，均援用原審之主張與陳述，並聲明：原判決不利
    於上訴人部分廢棄。上開廢棄部分，被上訴人在第一審訴及
    假執行之聲請均駁回。被上訴人亦援用原審之主張及陳述，
    並聲明：上訴駁回（原審判決被上訴人敗訴部分，未據聲明
    不服，業已確定）。
四、兩造不爭執事項：
  (一)壬○○於97年7 月31日凌晨0 時20分許駕駛系爭機車附載子
    ○○，沿台17線由北向南行駛途中，於肇事地點，與同向由
    庚○○駕駛寅○○○公司所有系爭大客車發生車禍，，致子
    ○○左側額顳部挫傷併硬腦膜下出血等傷害，於送醫後不治
    死亡。庚○○因本件車禍事故，涉及刑事責任部分，業經原
    審法院刑事庭以系爭刑事判決有期徒刑3 個月，得易科罰金
    ，旋因庚○○上訴後，撤回上訴而確定。
  (二)戊○○因子○○死亡支出必要喪葬費用333,200 元。
  (三)乙○○、甲○○之扶養費請求年限各以10及13年計算，丁○
    ○○之扶養費請求年限則以30年計算。並按97年度個人綜合
    所得稅申報扶養親屬免稅額77,000元及扶養義務之比例各為
    2 分之1 、2 分之1 及3 分之1 ，依霍夫曼係數表扣除中間
    利息後，乙○○得請求扶養金額318,714 元、甲○○得請求
    扶養金額393,282 元及丁○○○得請求扶養金額478,152 元
    。
  (四)乙○○、甲○○及丁○○○均已領取強制汽車責任保險理賠
    金各375,000 元。
  (五)庚○○於本件事故發生時，受雇於寅○○○公司擔任系爭大
    客車之駕駛。
  (六)上開不爭執事項，並有臺灣屏東地方法院檢察署（下稱屏東
    地檢署）檢察官97年度偵字第6878號、7000號、7041號（下
    分稱偵字第6878號、第7000號、第7041號）聲請簡易判決處
    刑書、原審法院97年度交簡字第1075號簡易刑事判決、戶籍
    謄本、免用統一發票收據、97年臺閩地區檢易生命表在卷可
    稽，復經原審調閱該院98年度交簡上字第77號刑事卷審閱無
    訛（分見原審卷第4 至8 頁、第10至12頁及第29至41頁）。
五、兩造協商爭執事項：(一)上訴人有無過失？如有過失，則過失
    比例為何？(二)被上訴人請求各項金額有無理由？是否過高？
    茲分述如下：
  (一)上訴人有無過失？如有過失，則過失比例為何？
  1.上訴人抗辯庚○○並無肇事原因，不負過失責任。縱使應負
    部分肇事原因，惟壬○○酒後駕駛，且突然違規左轉，應負
    大部分過失責任，故應減少其賠償金額等語，並舉台灣省高
    屏澎區車輛行車事故鑑定委員會（下稱車故鑑委會）鑑定意
    見為證，惟為被上訴人所否認。
  2.按車故鑑委會就本件事故，提出鑑定意見，固認庚○○直行
    車，無肇事原因（見偵字第7041號影印卷第12頁）等語。惟
    查，庚○○駕駛之系爭大客車於事故發生現場，所遺留之煞
    車痕，其中左煞痕長44.5公尺，右煞車痕長49.5公尺乙節，
    有屏東縣政府警察局交通警察隊枋寮分隊警員巳○○職務報
    告及其繪製道路交通事故現場圖附於刑事卷（見屏東地檢署
    97年度相字第524 號【下稱相字524 號】影印卷第5 、6 頁
    ）可稽，堪可認定。而按上開煞車痕經換算車速約90公里乙
    節，亦有台灣省高屏澎區車輛行車事故覆議鑑定委員會（下
    稱覆鑑委員會）鑑定意見可參（見偵字第7041號影印卷第17
    頁），同堪認定。又肇事地點速限為70公里乙節，復有道路
    交通事故調查報告表（一）附於刑事卷（見相字第524 號影
    印卷第7 頁）可證，亦堪認定。揆諸上揭說明，足認庚○○
    駕駛系爭大客車於事故發生時，確屬超速行駛。至庚○○提
    出所謂系爭大客車行車紀錄器顯示當時車速約50餘公里（見
    相字第524 號影印卷第52頁），既與上揭所認客觀事實不符
    ，且該紀錄器內容，亦未經寅○○○公司管理人員蓋章加註
    日期、車號及駕駛人姓名等資料，自難資為有利於上訴人之
    認定。是庚○○主張其駕車未違反規定云云，即難採信。
  3.次查，本件事故發生後，依前揭肇事現場圖及現場照片所示
    （見相字第524 號影印卷第6 頁、第30至36頁），系爭大客
    車車損處集中於車頭略左側位置，至系爭機車左側後段車身
    則出現嚴重毀損，倘參諸子○○右下肢大面積壓砸傷（見相
    字第524 號影印卷第23頁診斷證明書）等情，依物理慣性參
    酌以觀，堪認事故當時，壬○○騎乘之系爭機車已越過系爭
    大客車右前車頭處，並於接近系爭大客車左前車頭即駕駛座
    前處，遭系爭大客車自機車左側面撞擊。而按系爭機車既已
    越過系爭大客車之右前車頭，則以庚○○駕駛系爭大客車位
    置，參諸事故當時係夜間有照明、柏油路面及視距良好（見
    道路交通事調查報告表【一】），衡之常情，於壬○○騎乘
    系爭機車在肇地點左轉時，應可為庚○○所預見。是庚○○
    主張事故發生，係由於壬○○騎乘機車，突然左轉彎，致其
    完全無法應變云云，其中關於無法預見機車左轉乙節，即難
    採信。
  4.按行車速度，依速限標誌或標線之規定；汽車行駛時，駕駛
    人應注意車前狀況及兩車併行之間隔，並隨時採取必要之安
    全措施。分別為道路交通安全規則（下稱道安規則）第93條
    第1 項前段及第94條第3 項所規定。經查，庚○○超速駕駛
    系爭大客車，且可預見壬○○騎乘系爭機車在肇地點左轉等
    情，均如上述，顯見其於駕車行近肇事地點時，應注意避免
    超速及注意車前狀況，以隨時採取必要安全措施，而依當時
    光線夜間有照明、柏油路面、乾燥、無缺陷、無障礙物及視
    距良好等情，有前揭調查報告表（一）附卷可稽，足認並無
    不能注意之情形，詎其應注意能注意而不注意，致撞擊壬○
    ○騎乘之系爭機車，自應就本件事故之發生，負過失責任。
    是上訴人抗辯不負過失責任云云，洵屬無據。至事故鑑委會
    鑑定意見認庚○○並無肇事原因等語，既未參酌庚○○超速
    駕駛，亦未論及庚○○依當時情形，可預見壬○○騎乘機車
    左轉等情，自難資為上訴人有利之認定。次查，庚○○駕駛
    系爭大客車與壬○○騎乘系爭機車發生車禍，致子○○左側
    額顳部挫傷併硬腦膜下出血等傷害，於送醫後不治死亡乙節
    ，為兩造所不爭執，足徵庚○○之過失駕駛行為與子○○死
    亡間具有相當因果關係。此外，參以庚○○因駕駛系爭大客
    車與壬○○騎乘系爭機車發生車禍，致子○○死亡，涉及業
    務過失致死部分，亦經原審法院刑事庭以系爭刑事判決有期
    徒刑3 個月，得易科罰金確定乙節，業如前述，益徵庚○○
    對於子○○之死亡，應負過失責任無訛。
  5.次按，汽車駕駛人經考驗及格，未領取駕駛執照前，不得駕
    駛汽車；機器腳踏車行駛至交岔路口，其轉彎，應依標誌或
    標線之規定行駛。無標誌或標線者，應依第102 條及下列規
    定行駛；轉彎車應讓直行車先行；汽車駕駛人飲用酒類或其
    他類似物後其吐氣所含酒精濃度超過每公升0.25毫克或血液
    中酒精濃度超過百分之0.05以上者，不得駕車。分別為道安
    規則第50條第1 項前段、第99條第2 項、第102 條第1 項第
    7 款及第114 條第7 款所明定。經查，壬○○未考領駕駛執
    照，於飲用酒類後血液酒精濃度達189MG/DL（折合吐氣所含
    酒精濃度達每公升0.945 毫升），且於轉彎時，未禮讓直行
    車，即逕行左轉等情，為壬○○於系爭刑事所承認（見屏東
    縣政府警察局枋寮分局偵查影印卷第10頁背面及第11頁），
    並有枋寮醫院生化檢驗報告、道路交通事故現場圖、道路交
    通事故調查報告表（一）、（二）附於刑事卷可稽（見相字
    第524 號卷第6-8 頁及25頁），堪可認定。而按壬○○騎乘
    機車行駛於道路，自應遵守並注意上述規定。次查，壬○○
    騎車發生事故當時，光線夜間有照明、柏油路面、乾燥、無
    缺陷、無障礙物及視距良好等情，業如前述，足認壬○○並
    無不能注意之情形。是其應注意能注意而不注意，致發生本
    件車禍事故，亦應負過失責任。
  6.本院參酌庚○○駕駛系爭大客車途經肇事地點，已可預見壬
    ○○騎乘機車違規左轉，卻仍繼續超速駕駛，且未注意車前
    狀況，以隨時採取必要之安全措施；暨壬○○非但未考領駕
    駛執照，更於飲用酒類後血液酒精濃度達189MG/DL時，逕行
    騎乘機車上路，且於騎乘過程中，仍未遵守交通法規，於轉
    彎時，未禮讓直行車先行，即行左轉等情，認庚○○應為本
    件事故之肇事次因，至壬○○則屬肇事主因。此參諸覆鑑委
    員會鑑定意見亦認：於上述情形下，關於本件車禍，庚○○
    應負肇事次因。壬○○應負肇主因等語益明。是依上開說明
    ，本院認庚○○應負40% 的過失責任，壬○○應負60% 的過
    失責任。原審逾上開過失比例之認定，即有未洽。
  7.又按損害之發生或擴大，被害人與有過失者，法院得減輕賠
    償金額，或免除之。前二項之規定，於被害人之代理人或使
    用人與有過失者，準用之。民法第217 條第1 、3 項著有明
    文。再按駕駛機車有過失致坐於後座之人被他人駕駛之車撞
    死者，後座之人係因藉駕駛人載送而擴大其活動範圍，駕駛
    人為之駕駛機車，應認係後座之人之使用人，（最高法74年
    台上字第1170號判例要旨參照）；民法第192 第1 項規定不
    法侵害他人致死者，對於支出殯葬費之人，亦應負損害賠償
    責任，係間接被害人得請求賠償之特例。此項請求權，自理
    論言，雖係固有之權利，然其權利係基於侵權行為之規定而
    發生，自不能不負擔直接被害人之過失，倘直接被害人於損
    害之發生或擴大與有過失時，依公平之原則，亦應有民法第
    217 條條過失相抵規定之適用（最高法院73年台再字第182
    號判例要旨參照）。經查，子○○係由壬○○騎乘系爭機車
    搭載乙節，為兩造所不爭執，揆諸前揭說明，壬○○即屬子
    ○○之使用人，應有民法第217 條第1 項、第3 項的適用。
    次查，被上訴人均係基於子○○被害所生侵權行為之規定，
    而取得之權利，參諸上述說明，亦有民法第217 條第1 項之
    適用。
  (二)被上訴人請求各項金額有無理由？是否過高？
  1.按因故意或過失不法侵害他人之權利者，負損害賠償責任。
    違反保護他人之法律，致生損害於他人者，負賠償責任；受
    僱人因執行職務，不法侵害他人之權利者，由僱用人與行為
    人連帶負損害賠償責任。分別為民法第184 條第1項 、第3
    項及第188 條第1 項前段所明定。次按，不法侵害他人致死
    者，對於支出殯葬費之人，亦應負損害賠償責任。被害人對
    於第三人負有法定扶養義務者，加害人對於該第三人亦應負
    損害賠償責任；不法侵害他人致死者，被害人之父、母、子
    、女、及配偶，雖非財產上之損害，亦得請求賠償相當之金
    額。復為民法第192 條第1 項、第2 項及第194 條所明定。
    庚○○上述過失駕駛行為，既與子○○死亡結果有相當因果
    關係，而庚○○復受雇於寅○○○公司擔任系爭大客車駕駛
    ，揆諸前開規定，上訴人就被上訴人因本件車禍所受之損害
    ，自應負連帶損害賠償責任。又按，強制汽車責任保險法第
    32條規定：保險人依本法規定所為之保險給付，視為被保險
    人損害賠償金額之一部分，被保險人受賠償請求時，得扣除
    之。本件甲○○、乙○○及丁○○○均依強制汽車責任保險
    受補償375,000 元，依上開規定，於本件請求損害賠償時，
    除非上訴人同意被上訴人可先扣除受補償額後，於法院裁判
    時，勿庸再予扣除外。否則，法院於審理後，如認被上訴人
    請求全部或部分有理由，仍應依法扣除補償額。本件甲○○
    等3 人於起訴時，自行扣除補償額，並以扣除後之餘額，起
    訴請求賠償，而上訴人對此亦未表示意見，揆諸前揭說明，
    法院於裁判時，即應依法再予扣除補償額，如此一來，則關
    於被上訴人起訴請求之金額，究係未扣除補償額之原金額或
    扣除後之金額，容有疑義。本院參酌原審逕行以被上訴人未
    扣除補償額之金額為審理對象，兩造對於原審之審理並無意
    見；暨本件係屬附帶民事訴訟事件，於原審並無裁判費問題
    ；及被上訴人如知悉其以扣除補償額後之金額，起訴請求，
    仍將由法院依法再次扣除補償額時，勢必主張不扣除補償額
    之金額等情以觀，於審酌被上訴人以下請求之各項金額時，
    均仍以被上訴人未扣除補償額之金額為判斷基礎，並於得出
    甲○○等3 人每人各得請求之總金額後，再扣除彼等已領取
    之補償額，合先敘明。
  2.殯葬費用部分：
    經查，戊○○為子○○之胞姊，於子○○死亡時，為其支出
    必要殯葬費用333,200 元之事實，為上訴人所不爭執，業如
    前述，且衡之喪葬禮俗，亦屬必要，則戊○○請求上訴人連
    帶應賠償部分殯葬費用，自屬有據。茲以上訴人應負擔40%
    過失比例計算，得請求的金額為133,280 元（33320040%
    ＝133280）。
  3.扶養費部分：
    經查，乙○○、甲○○之扶養費請求年限各以10及13年計算
    ，丁○○○之扶養費請求年限則以30年計算。並按97年度個
    人綜合所得稅申報扶養親屬免稅額77,000元及扶養義務之比
    例各為2 分之1 、2 分之1 及3 分之1 ，依霍夫曼係數表扣
    除中間利息後，乙○○得請求扶養金額318,714 元、甲○○
    得請求扶養金額393,282 元及丁○○○得請求扶養金額478,
    152 元事實，既為兩造不爭執事項，則甲○○等3 人請求上
    訴人給付扶養費，即屬有據。茲以上訴人應負擔40% 過失比
    例計算，乙○○得請求扶養金額為127,270 （31871440%
    ＝0000000捨五入）、甲○○得請求扶養金額為157,312 （
    39328240% ＝0000000捨五入）及丁○○○得請求扶養金
    額為191,261 （47815240% ＝0000000捨五入）。
  4.非財產上損害賠償部分：
    按慰藉金之賠償須以人格權遭遇侵害，使精神上受有痛苦為
    必要，其核給之標準固與財產上損害之計算不同，然非不可
    斟酌雙方身分資力與加害程度，及其他各種情形核定相當之
    數額（最高法院51年臺上字第223 號判例要旨參照）。乙○
    ○及甲○○主張幼年喪母，頓失依靠，精神相當痛苦；丁○
    ○○主張其與子○○母女情深，中年喪女，精神亦遭受莫大
    痛苦，各請求賠償非財產上損害1,000,000 元等情。本院審
    酌乙○○、甲○○為子○○之年幼子女，丁○○○則為其母
    親，在車禍事故發生時，分別為未滿10歲、未滿7 歲及50餘
    歲。乙○○及甲○○於成長過程缺中乏母親照顧與疼愛，至
    長無法盡孝，丁○○○中年喪女，晚年無法享受子女晨昏定
    省人倫之樂。又乙○○及甲○○現仍為小學生，並無收入，
    丁○○○無業，彼等名下均無任何財產；暨庚○○自承高中
    畢業，事故發生時，為寅○○○公司之司機，月薪約30,000
    元，97年度薪資所得為502,013 元，名下除1985年份之福特
    六和汽車1 部外，無其他財產，亦據兩造於原審到庭陳述明
    確，並有原審依職權查詢兩造之稅務電子閘門財產所得調件
    明細表可稽（分見原審卷第18至21頁、第66至69頁）；並上
    訴人迄本院審理中仍否認過失，且未賠償損害及兩造之過失
    比例分別為上訴人40% 及被上訴人60% 等一切情狀，認被上
    訴人請求非財產上之損害賠償，各以450,000 元為適當。
  5.綜上，戊○○得請求之喪葬費用為133,280 元；乙○○得請
    求之扶養費為127,270 元、非財產上損害為450,000 元，合
    計577,270 元；甲○○得請求扶養費為157,312 元、非財產
    上損害為450,000 元，合計607,312 元；丁○○○得請求扶
    養費為191,261 元、非財產上損害為450,000 元，合計641,
    261 元。至逾此部分之請求，則屬無據。
六、甲○○、乙○○及丁○○○均依強制汽車責任保險受補償
    375,000 元，業如前述，依前揭說明，於彼等請求全部或部
    分有理由時，即應予扣除。本件於扣除彼等已受領之補償額
    後，乙○○得請求之金額為202,270 元（000000－000000＝
    202270）；甲○○得請求之金額為232,312 元（000000－
    000000＝232312）；丁○○○得請求之金額為266,261 元（
    000000－000000＝266261）。
七、綜上所述，被上訴人本於民法第184 條第1 項、第188 條、
    第192 條及第194 條侵權行為損害賠償法律關係，請求：上
    訴人應連帶給付戊○○133,280 元；連帶給付乙○○202,
    270 元；連帶給付甲○○232,312 元；連帶給付丁○○○
    266,261 元，及戊○○、乙○○、甲○○請求部分，均自起
    訴狀繕本送達翌日即98年3 月10日起；丁○○○請求部分，
    自變更聲明狀繕本送達翌日即99年3 月19日起，均至清償之
    日止，按週年利率5%計算之利息，均有理由，應予准許。原
    審於被上訴人就上開範圍內之請求，予以准許，並宣告供擔
    保假執行，自無不合。上訴意旨指摘原判決此部分不當，求
    予廢棄改判，並無理由，應予駁回。至原審就超過上開應准
    許部分，為上訴人敗訴之判決，並為假執行之宣告，即有未
    洽。上訴意旨指摘原判決此部分不當，求予廢棄改判，為有
    理由，應由本院廢棄改判。
八、有關訴訟費用負擔部分，本件係附帶民事訴訟，第一審既沒
    有繳納裁判費，復未支出其他訴訟費用，本無裁判費用負擔
    問題，嗣因丁○○○於原審追加為原告，原審因而命丁○○
    ○補繳裁判費11,091元，則有關原審被上訴人敗訴人部分，
    本應諭知由丁○○○負擔訴訟費用（惟原審就被上訴人敗訴
    部分，仍諭知由被上訴人負擔，而此部分，因被上訴人未上
    訴而確定，故不在本院審酌範圍內），則上訴人上訴後，有
    關第一審未確定部分勝敗之訴訟費用負擔，自應由丁○○○
    與上訴人分別負擔，併此敘明。此外，兩造其餘攻防及所舉
    證據，於判決結果不生影響，毋庸逐一論駁，併此敘明。
據上論結，本件上訴為一部有理由，一部無理由，依民事訴訟法
第450條、第449條第1項、第79條、第85條，判決如主文。
中    華    民    國    99    年    9    月    29     日
                            民事第五庭
                                審判長法官  蔡明宛
                                法      官  魏式璧
                                法      官  李昭彥
以上正本證明與原本無異。
本件不得上訴。
中    華    民    國    99    年    9     月    29    日
                                書  記  官  張宗芳


司法院資訊處製作；財團法人民間司法改革基金會備份。
